【裁判字號】    95,上訴,1623
【裁判日期】    951130
【裁判案由】    違反毒品危害防制條例
【裁判全文】
臺灣高等法院高雄分院刑事判決        95年度上訴字第1623號
上  訴  人  臺灣高雄地方法院檢察署檢察官
被      告  甲○○
                    現另案於台灣高雄第二監獄執行
上列上訴人因被告違反毒品危害防制條例案件，不服臺灣高雄地
方法院95年度訴字第1129號中華民國95年7月28日第一審判決（
起訴案號：臺灣高雄地方法院檢察署95年度毒偵字第1783號，移
送併案案號：95年毒偵字第3666、4647號、5898號），提起上訴
，本院判決如下：
    主  文
原判決撤銷。
甲○○連續施用第一級毒品，累犯，處有期徒刑壹年，沾粘第一
級毒品海洛因之注針筒參支、塑膠鏟管壹支沒收銷燬之。
    事  實
一、甲○○前於民國88年間，因施用毒品案件，經台灣高雄地方
    法院以88年度聲字第7165號裁定送觀察、勒戒，認有繼續施
    用毒品傾向，復經台灣高雄地方法院以88年度毒聲第8345號
    裁定令入戒治處所施以強制戒治，嗣經停止戒治，餘付保護
    管束，於89年10月29日保護管束期滿未經撤銷視為強制戒治
    執行完畢，由臺灣高雄地方法院檢察署檢察官以89年度戒毒
    偵字第1237號為不起訴處分確定；又於91年間，因施用毒品
    案件，經起訴並送請戒治，經台灣高雄地方法院以91年度毒
    聲字第888 號裁定令入戒治處所施以強制戒治，嗣經停止戒
    治，其後又因施用毒品，再經同法院裁定撤銷停止戒治，令
    入戒治處所施以強制戒治，於92年2 月22日強制戒治期滿執
    行完畢，起訴部分則經同法院以91年度訴字第1019號判處有
    期徒刑1 年確定，並於93年4 月30日執行完畢；再於92年間
    ，因施用毒品案件，經同法院以92年度訴字第324 號判處有
    期徒刑1 年2 月確定，並於94年7 月3 日縮刑期滿執行完畢
    。
二、詎甲○○不知戒絕施用毒品惡習，於92年2 月22日前開強制
    戒治執行完畢釋放後5 年以內，仍基於施用第一級毒品之概
    括犯意，於94年12月24日某時起至95年5 月14日4 時10分許
    回溯24小時內之某時止，在高雄縣大社鄉○○路4 巷26 之1
    號住處或高雄縣某處路旁等地，連續施用第一級毒品海洛因
    多次。嗣(一)於94年12月26日10時許，在高雄縣大社鄉○○村
    ○○路○ 段289 號前，因竊盜案件為警查獲至警局後，經其
    同意採尿送驗呈可待因、嗎啡陽性反應；(二)於95年2 月7 日
    ，在高雄市○○區○○路與重化街口，為警盤查後帶回警察
    局採尿送驗而查獲；(三)於95年3 月18日1 時30分許，在高雄
    縣橋頭鄉○○村○○路附近，經警盤查後，帶回警察分駐所
    採尿檢驗而查獲；(四)95年5 月14日1 時15分許，在高雄縣仁
    武鄉○○村○○巷○○道旁，為警查獲使用過沾含海洛因之
    注射針筒3 支、塑膠鏟管1 支，經警帶回警局派出所採尿送
    驗而查獲上情。
三、案經高雄縣政府警察局仁武分局、岡山分局及高雄市政府警
    察局左營分局報請臺灣高雄地方法院檢察署檢察官偵查起訴
    暨移送併案審理。
       理  由
一、訊據被告對於上揭連續施用第一級毒品海洛因之事實，坦承
    不諱，而被告先後為警所採之尿液，經送請臺灣檢驗科技股
    份有限公司、高雄市立凱旋醫院，以酵素免疫法 (EIA)及氣
    相層析質譜法 (GC/MS)方法檢驗結果，均呈嗎啡陽性反應，
    此有該公司95年1 月4 日報告編號KH2005C0000000號、95年
    3 月29日報告編號KＺ000000000000號、95年6 月1 日編號KＺ
    000000000000號濫用藥物尿液檢驗報告各1 紙及上開醫院95
    年2 月20日濫用藥物尿液檢驗報告1 紙附卷可稽。又被告於
    95年5 月14日1 時15分許，經警查扣其所有之之塑膠鏟管1
    支、注射針筒3 支，經送高雄醫學大學附設中和紀念醫院檢
    驗結果，均呈第一級毒品海洛因陽性反應，有該醫院編號95
    10─320 、321 、322 、323 號檢驗報告4 紙附卷可稽。
    是被告自白與事實相符，被告前揭連續施用第一級毒品海洛
    因多次之犯行，應堪認定。
二、被告前於91年間，因施用毒品案件，經原審法院以91年度毒
    聲字第888 號裁定送入戒治處所施以強制戒治，嗣於92年2
    月22日強制戒治期滿執行完畢，此有臺灣高等法院被告前案
    紀錄表1 紙在卷可參，是被告本件施用第一級毒品海洛因之
    行為，既然係在92年2 月22日強制戒治執行完畢釋放後5 年
    內，再犯毒品危害防制條例第10條第1 項之罪，應依毒品危
    害防制條例第23條第2 項之規定，予以處罰。
三、核被告所為，係犯毒品危害防制條例第10條第1 項之施用第
    一級毒品罪。被告持有第一級毒品後進而施用，其持有之低
    度行為應為施用之高度行為所吸收，故不另論其持有毒品罪
    。又被告於行為後，如附表所示之連續犯、累犯規定均業經
    修正變更，並俱於95年7 月1 日施行，玆經整體比較結果，
    裁判時法並未較為有利，從而依刑法第2 條第1 項規定，自
    應適用各該行為時法，亦即修正前之刑法規定至明。是被告
    自94年12月24日某時起至95年5 月14日4 時10分許回溯24小
    時內之某時止，先後多次施用第一級毒品海洛因之行為，時
    間緊接，犯罪構成要件相同，顯係基於概括之犯意反覆為之
    ，為連續犯，應依修正前刑法第56條之規定，論以一施用第
    一級毒品罪，並應依法加重其刑。又被告於92年間，因施用
    毒品案件，經原審法院以92年度訴字第324 號判處有期徒刑
    1 年2 月確定，並於94年7 月3 日縮刑期滿執行完畢，此有
    臺灣高等法院被告前案紀錄表1 紙在卷可按，被告於前開有
    期徒刑執行完畢後，5 年內故意再犯本件最重本刑為有期徒
    刑以上之罪，為累犯，應依修正前刑法第47條之規定，加重
    其刑。再被告自94年12月24日某時許之後其餘施用第一級毒
    品之行為，雖未經起訴，惟與起訴部分有連續犯裁判上一罪
    之關係，應為起訴效力所及，本院自得併予審究。
四、原審為論罪科刑判決固非無見，惟原判決未及就被告自95年
    3 月底某日起至同年5 月14日4 時10分許回溯24小時內之某
    時止，連續施用第一級毒品部分犯行（即檢察官移送本院併
    案之95年毒偵字第5898號部分）併予審判，自屬未洽，檢察
    官以此理由提起上訴，自屬可取，上訴為有理由，應由本院
    將原判決予撤銷改判。爰審酌被告前因施用毒品經觀察、勒
    戒及強制戒治之程序後，仍不知痛下決心戒除施用毒品惡習
    ，竟再次施用毒品自戕其身心，顯然缺乏戒絕毒品之決心，
    有再入監矯治必要，惟其犯罪行為性質尚未侵害及他人，及
    其犯後坦承犯行之態度等一切情狀，量處如主文第2 項所示
    之刑。
五、扣案之注射針筒3 支、塑膠鏟管1 支均因曾使用以施用毒品
    而沾含海洛因成分，已如前述，依一般經判斷，因微量毒品
    附著在鏟管、針筒上，已難以析離，應全部視為毒品而依毒
    品危害防制條例第18條第1 項前段規定予沒收銷燬之。
據上論結，應依刑事訴訟法第369 條第1 項前段、第364 條、第
299 條第1 項前段，毒品危害防制條例第10條第1 項、第18條第
1 項前段，刑法第2 條第1 項前段、第11條前段、修正前刑法（
下同）第56條、第47條，判決如主文。
本案經檢察官張其主到庭執行職務。
中    華    民    國    95    年    11    月    30    日
                  刑事第一庭    審判長法  官  郭雅美
                                      法  官  張意聰
                                      法  官  莊崑山
以上正本證明與原本無異。
如不服本判決應於收受本判決後10日內向本院提出上訴書狀，其
未敘述上訴理由者，並得於提起上訴後10日內向本院補提理由書
狀（均須按他造當事人之人數附繕本）「切勿逕送上級法院」。
中    華    民    國    95    年    11    月    30    日
                                      書記官  邱麗莉
附錄本件判決論罪科刑法條：
毒品危害防制條例第10條
施用第一級毒品者，處6月以上5年以下有期徒刑。
┌───────────────────────────────────────────────┐
│附表：                                                                                        │
├──────┬─────────────┬─────────────┬───────┬────┤
│相關變更條文│行為時法（下稱舊法）之內容│裁判時法（下稱新法）之內容│比  較  理  由│備    註│
├──────┼─────────────┼─────────────┼───────┼────┤
│【連續犯之刪│連續數行為而犯同一罪名者，│刪除                      │新法將連續犯之│舊法有利│
│除】        │以一罪論。但得加重其刑至二│                          │規定刪除後，除│        │
│            │分之一                    │                          │非符合「接續犯│        │
│            │                          │                          │」或「包括的一│        │
│            │                          │                          │罪」情形，可認│        │
│            │                          │                          │構成單一犯罪外│        │
│            │                          │                          │，均應認係數罪│        │
│            │                          │                          │併罰。是此刪除│        │
│            │                          │                          │雖非犯罪構成要│        │
│            │                          │                          │件之變更，但顯│        │
│            │                          │                          │已影響行為人刑│        │
│            │                          │                          │罰之法律效果，│        │
│            │                          │                          │自屬法律有變更│        │
│            │                          │                          │依新法第2條第1│        │
│            │                          │                          │項規定，比較新│        │
│            │                          │                          │舊法。        │        │
├──────┼─────────────┼─────────────┼───────┼────┤
│【累犯變更】│受有期徒刑之執行完畢，或受│受徒刑之執行完畢，或一部之│受徒刑執行完畢│本案係故│
│修正前刑法第│無期徒刑或有期徒刑一部之執│執行而赦免後，5年以內故意 │後5 年以內再犯│意再犯罪│
│47條、第49條│行而赦免後，5 年以內再犯有│再犯有期徒刑以上之罪者，為│有期徒刑以上之│，新舊法│
│→現行刑法第│期徒刑以上之罪者，為累犯，│累犯，加重本刑至二分之一。│罪，含因故意或│並無不同│
│47條、第49條│加重本刑至二分之一。      │第98條第2 項關於因強制工作│過失再犯之情形│，新法並│
│            │                          │而免其刑之執行者，於受強制│，但前所犯之罪│無較為有│
│            │累犯之規定，於前所犯罪依軍│工作處分之執行完畢或一部之│不含依軍法所犯│利。應逕│
│            │法或於外國法院受裁判者，不│執行而免除後，5 年以內故意│之罪。修正後不│依舊法。│
│            │適用之。                  │再犯有期徒刑以上之罪者，以│含過失再犯罪，│        │
│            │                          │累犯論。                  │但前所犯之罪含│        │
│            │                          │                          │依軍法而犯之罪│        │
│            │                          │累犯之規定，於前所犯罪在外│。且新法增訂強│        │
│            │                          │國法院受裁判者，不適用之。│制工作處分與刑│        │
│            │                          │                          │罰之執行效果得│        │
│            │                          │                          │以互代之擬制累│        │
│            │                          │                          │犯之規定。    │        │
╠═══╤══╪═════════════╧═════════════╧═══════╪════╡
║整體比│舊法│應論以1罪，並加重其刑、累犯                                           │舊法較有│
║      ├──┼───────────────────────────────────┤利      │
║較結果│新法│除可認係接續犯或包括一罪外，應論以數罪、累犯                          │        │
╚═══╧══╧═══════════════════════════════════╧════╛


司法院資訊處製作；財團法人民間司法改革基金會備份。
